【裁判字號】    92,訴,13
【裁判日期】    920319
【裁判案由】    毒品危害防制條例
【裁判全文】
臺灣高雄地方法院刑事判決                            九十二年度訴字第一三號
    公  訴  人  臺灣高雄地方法院檢察署檢察官
    被      告  甲○○
右被告因違反毒品危害防制條例案件，經檢察官提起公訴（九十一年度毒偵字第六七
九一號），本院判決如左：
    主  文
甲○○連續施用第一級毒品，累犯，處有期徒刑拾月。扣案摻含第一級毒品海洛因之
夾鏈袋壹只，沒收銷燬之；又施用第二級毒品，累犯，處有期徒刑陸月；應執行有期
徒刑壹年貳月。扣案摻含第一級毒品海洛因之夾鏈袋壹只，沒收銷燬之。
    事  實
一、甲○○前於民國八十八年間，因施用毒品案件，經本院於八十八年九月二十一日
    ，以八十八年度毒聲字第六八七○號裁定送觀察、勒戒後，認有繼續施用毒品之
    傾向，由本院於同年十一月十一日，以八十八年度毒聲字第八四四六號裁定，令
    入戒治處所施以強制戒治，並於八十九年十一月二十七日執行強制戒治期滿，由
    臺灣高雄地方法院檢察署檢察官於同年十一月二十七日，以八十九年度戒毒偵字
    第一二九一號為不起訴處分確定。復於八十九年間，因施用毒品案件，經本院於
    九十年四月十八日，以九十年度毒聲字第二四一○號裁定送強制戒治，於戒治期
    間其成效經評定為合格，無繼續戒治之必要，經本院以九十年度毒聲字第六○三
    一號裁定停止戒治，所餘戒治期間並付保護管束，於九十一年五月十五保護管束
    期滿，其所犯施用毒品案件，經本院於九十年七月三日，以九十年度訴字第一三
    ○七號判處有期徒刑八月，嗣被告撤回上訴而告確定。又甲○○前於八十八年間
    ，因重利案件，經臺灣高等法院高雄分院於八十九年一月二十六日，以八十八年
    度上訴字第一六○一號判處有期徒刑五月確定，並於同年十二月十四日執行完畢
    。詎甲○○仍不知悔改，又基於施用第一級毒品海洛因之概括犯意，連續自九十
    一年六月間某日起至同年七月十七日晚上某時止，在其位於高雄市○鎮區○○街
    五九巷四七號住處，以將海洛因摻入香菸內吸食之方式，施用第一級毒品海洛因
    ，期間約每天施用一次；又另基於施用第二級毒品安非他命之犯意，自九十一年
    七月十八日二十三時四十五分許起（公訴人誤載為七月十八日零時起）回溯二十
    四小時內之某時止，在不詳處所，施用第二級毒品安非他命一次，嗣為警於上開
    起算日二十二時五十分許，在高雄市○○路與文武街口查獲，並扣得殘留有海洛
    因之夾鏈袋一只，經採尿驗，始悉上情。
二、案經高雄市政府警察局新興分局報告臺灣高雄地方法院檢察署檢察官偵查起訴。
    理  由
一、訊據被告甲○○對告揭施用第一級毒品海洛之事實，坦承不諱，惟矢口否認有何
    施用第二級毒品安非他命之犯行，辯稱：伊自八十七年以後就未曾施用過安非他
    命云云。然查：
（一）被告於九十一年七月十八日經採集之尿液送驗結果，確呈嗎啡及甲基安非他命
      陽性反應（均以免疫學分析法及ＧＣ＼ＭＳ氣相層析質譜儀分析法檢驗），有
      高雄市政府警察局新興分局煙毒尿液送驗登記代號對照簿（送驗代碼Ａ六九五
      號）、高雄市立凱旋醫院九十一年八月二日之高市凱醫檢字第○○五六七煙毒
      尿液檢驗成績書各一紙可憑；又扣案之夾鏈袋一只，經送驗後亦呈海洛因陽性
      反應，有高雄醫學大學附設中和紀念醫院九十二年一月二十八日之報告編號0
      000－000號檢驗報告一紙在卷可證，是被告確有施用第一級毒品海洛因
      及第二級毒品安非他命之犯行無訛。
（二）按人體投與海洛因後，迅速水解轉變為嗎啡，再循嗎啡之代謝途徑，排出體外
      ，百分之五十以上於八十九小時內，自尿中排出，百分之九十於二十四小時內
      ，自尿中排出，採樣應於投與嗎啡二十四小時內進行為宜，此經行政院衛生署
      藥物食品檢驗局以（八○）藥檢壹字第○五六九五四號函釋明確，足認被告於
      本院自白稱其自九十一年六月間起至同年七月十七日晚上某時止，在其前揭住
      處，有施用第一級毒品之犯行，堪信與事實相符，應可採信。
（三）至被告辯稱伊未施用安非他命云云。惟按甲基安非他命經口服投與後約百分之
      七十於二十四小時內自尿中排出，且依目前常用的尿液安非他命或嗎啡篩檢方
      式，包括酵素免疫方析法、薄層色層分析法和放射免疫分析法，在文獻報告中
      ，確實有藥品或食物因交叉反應，可在尿液中測試中產生偽陽性之安非他命或
      嗎啡反應，惟利用精密之儀器分析，將可排除偽陽性之可能，得到正確的答案
      ，因此篩檢結果必須進一步確認；而目前最常用之確認方法為氣相層析質譜儀
      （ＧＣ／ＭＳ），此乃因在良好的操作條件下，以氣相層析質譜儀作藥物及其
      代謝產物定性及定量分析，幾乎不會有偽陽性反應產生，分另有有衛生署藥物
      食品檢驗局八十一年二月八日八一藥檢壹字第○○一一五六號函、臺灣臺北地
      方法院另案函詢回覆之行政院國軍退除役官兵輔導委員會臺北榮民總醫院八十
      三年四月七日（八三）北總內字第三五九號函影本可資參佐，故被告之尿
      液經採檢送驗後，既以氣相層析質譜儀法（ＧＣ／ＭＳ）確認鑑驗結果，已如
      前述，自無可能有偽陽性之反應，其空言否認有施用第二級毒品安非他命，顯
      屬卸責之詞，並不足採，是被告確有自九十一年七月十八日二十三時四十五分
      許起回溯二十四小時內之某止時，在不詳地點施用第二級毒品之犯行。
（四）被告前於八十八年間，因施用毒品案件，經本院於八十八年九月二十一日，以
      八十八年度毒聲字第六八七○號裁定送觀察、勒戒後，認有繼續施用毒品之傾
      向，由本院於同年十一月十一日，以八十八年度毒聲字第八四四六號裁定，令
      入戒治處所施以強制戒治，並於八十九年十一月二十七日執行強制戒治期滿，
      由臺灣高雄地方法院檢察署檢察官於同年十一月二十七日，以八十九年度戒毒
      偵字第一二九一號為不起訴處分確定。復於八十九年間，因施用毒品案件，經
      本院於九十年四月十八日，以九十年度毒聲字第二四一○號裁定送強制戒治，
      於戒治期間其成效經評定為合格，無繼續戒治之必要，經本院以九十年度毒聲
      字第六○三一號裁定停止戒治，所餘戒治期間並付保護管束，於九十一年五月
      十五保護管束期滿，其所犯施用毒品案件，經本院於九十年七月三日，以九十
      年度訴字第一三○七號判處有期徒刑八月，嗣被告撤回上訴而告確定事實，有
      上開不起訴處分書、判決書及臺灣高等法院被告全國前案紀錄表與臺灣高雄地
      方法院檢察署刑案資料查註記錄表各一份在卷可稽。其三犯毒品危害防制條例
      第十條之罪，所為與毒品危害防制條例第二十三條第二項之規定相符，應予依
      法論科。
二、按犯毒品危害防制條例第十條之罪，經觀察勒戒後，有繼續施用毒品之傾向者，
    應由檢察官聲請法院裁定令入戒治處所施以強制戒治，強制戒治期滿或交付保護
    管束期滿，應由檢察官為不起訴處分。經不起訴處分後五年內再犯第十條之罪，
    即不適用前項之規定（即應由檢察官偵查起訴），毒品危害防制條例第二十三條
    第二項定有明文。又海洛因、甲基安非他命為毒品危害防制條例第二條第二項第
    一、二款所明定之第一、二級毒品，故核被告所為，係犯同條例第十條第一項之
    施用第一級毒品罪及同條第二項之施用第二級毒品毒品罪。被告所犯上開二罪，
    犯意各別，行為互異，應分論並罰。被告持有第一、二級毒品進而施用，其持有
    之低度行為，應為施用之高度行為吸收，不另論罪。又被告連續施用第一級毒品
    之犯行，時間緊接、手法相同，觸犯構成要件相同之罪，顯係基於概括犯意為之
    ，為連續犯，依刑法第五十六條之規定以一罪論，並加重其刑。被告前於八十八
    年間，因重利案件，經臺灣高等法院高雄分院於八十九年一月二十六日，以八十
    八年度上訴字第一六○一號判處有期徒刑五月確定，並於同年十二月十四日執行
    完畢，有臺灣高等法院被告全國前案紀錄表在卷可按，於五年內再犯最重本刑為
    有期徒刑以上之本罪，為累犯，依刑法第四十七條之規定加重其刑，並依法遞加
    之。爰審酌被告前因違反毒品危害防制條例案件，經送強制戒治及本院論罪科刑
    後，仍未能徹底戒絕毒品，再犯本件施用毒品罪，顯見其無戒毒悔改之意，惟念
    其施用足以導致精神障礙、性格異常，甚至造成生命危險之毒品，乃戕害一己之
    身體健康，所為尚未害及他人及其犯後坦承犯行等一切情狀，就其所犯上開二罪
    ，分別量處如主文所示之刑，並定其應執行之刑。至扣案殘留有海洛因之夾鏈袋
    一只，經送驗後確呈毒品海洛因陽性反應，業如前述，因其上殘留之毒品已無從
    析離，應視為毒品，爰依毒品危害防制條例第十八條第一項前段規定，併予宣告
    沒收銷燬之。
三、公訴人認被告於九十一年七月十八日零時許回溯二十四小時內之某時止，有施用
    第一、二級毒品之犯行，惟被告施用第一級毒品海洛因之犯行，乃連續自九十一
    年六月間某日起至於同年七月十七日晚上某時止，自九十一年六月間起至同年七
    月十七日前之施用第一級毒品部分，雖未據起訴，然該部分與前開公訴人起訴部
    分，有連續犯之裁判上一罪之關係，本院自得予以審理，附此敘明。
據上論斷，應依刑事訴訟法第二百九十九條第一項前段，毒品危害防制條例第十條第
一項、第二項，第十八條第一項前段，刑法第十一條、第五十六條、第四十七條、第
五十一條第五款，判決如主文。
本案經檢察官陳俊宏到庭執行職務。
中      華      民      國    九十二    年      三      月     十九     日
                                  臺灣高雄地方法院刑事第二庭
              審判長法官  莊崑山
                                              法官  葉啟洲
                                              法官  曾鴻文
右正本證明與原本無異。
如不服本判決，應於判決送達後十日內，向本院提出上訴狀。
                                            書記官    王高山
中    華    民    國      九十二      年      三      月      十九      日


司法院資訊處製作；財團法人民間司法改革基金會備份。
